【裁判字號】    99,抗,11
【裁判日期】    990609
【裁判案由】    拍賣抵押物
【裁判全文】
臺灣臺北地方法院民事裁定             98年度審抗字第393號
抗  告  人  丙○○
            乙○○
            庚○○○
            甲○○
            己○○
相  對  人  萬泰商業銀行股份有限公司
法定代理人  韓傑輔
上列當事人間拍賣抵押物事件，抗告人對於民國98年10月28日本
院97年度審司拍字第221 號裁定提起抗告，本院裁定如下：
    主  文
原裁定廢棄。
抗告費用新臺幣壹仟元由相對人負擔。
    理  由
一按當事人喪失訴訟能力或法定代理人死亡或其代理權消滅者，
  訴訟程序在有法定代理人或取得訴訟能力之本人，承受其訴訟
  以前當然停止，但此規定於有訴訟代理人時不適用之；第 168
  條至第172 條及前條所定之承受訴訟人，於得為承受時，應即
  為承受之聲明，民事訴訟法第170條、第173條、第175條第1項
  分別定有明文。次按訴訟程序於裁判送達後當然停止者，依民
  事訴訟法第177條第3項規定，其承受訴訟之聲明，固由為裁判
  之原法院裁定之。若當事人提起上訴後，始發生訴訟程序當然
  停止之原因者，其承受訴訟之聲明，則應由上訴審法院裁定之
  ；第一審法院裁判送達前，當事人有民事訴訟法第173 條前段
  所定之情形，而其訴訟代理人受有得提起上訴或抗告之特別委
  任者，視為訴訟停止之事由發生在上訴或抗告以後（最高法院
  80 年台抗字第71號判例、69年度第1次民事庭庭長會議決定(二)
  參照）。又非訟事件法雖無準用民事訴訟法關於承受訴訟之規
  定，亦難認為於非訟事件繫屬中承受訴訟之行為，為法所不許
  （最高法院91年度台抗字第53號裁定參照）。
二本件抗告意旨略以：
  (一)相對人於原非訟程序中已委任非訟代理人，則依民事訴訟法
    第173條規定，本件自無同法第170條當然停止訴訟規定適用
    之餘地，原裁定誤用該規定，其適用法律即有違誤。
  (二)又相對人於原非訟程序中明知其法定代理人已辭職，於未選
    任新法定代理人前，其應向原法院陳報並聲請停止非訟程序
    ，俟其新法定代理人任職後，始依民事訴訟法第175條第1項
    規定聲明承受訴訟並聲請續行非訟程序，惟相對人為迅速取
    得拍賣抵押物之裁定，竟未向原法院陳報其法定代理人欠缺
    之情形，而原法院亦未依職權調查上情，即遽為准予拍賣抵
    押物之裁定，自嫌率斷。本件顯非「訴訟程序於裁判送達後
    當然停止」之情形，並無民事訴訟法第177條第3項規定適用
    之餘地，原審為掩飾前開疏漏，誤引該規定而為准予承受訴
    訟之裁定，非無可議等語。聲明為：原裁定廢棄。
三經查：
  (一)本件相對人之法定代理人原為戊○○，嗣於本件非訟事件第
    一審繫屬中之民國98年1 月15日變更為韓傑輔，有行政院金
    融監督管理委員會函、銀行營業執照、營業登記資料公示查
    詢表附卷可稽（見本院98年度審抗字第161號卷第20-23頁）
    。然相對人於一審提出聲請時即委任非訟代理人丁○○，且
    授與其得代相對人提起抗告之特別委任，故相對人原法定代
    理人戊○○之代理權雖於原審裁定前即已消滅，但非訟程序
    並不當然停止，應視為非訟程序停止之事由發生在抗告以後
    。
  (二)又本件相對人聲請拍賣抵押物裁定，經原法院於98年5月7日
    作成97年度審司拍字第221號裁定准許後，抗告人已於98年5
    月21日對該裁定提起抗告，而相對人之法定代理人韓傑輔於
    98年8 月21日向本院具狀聲明承受訴訟等情，業據本院依職
    權調閱前開案卷查明。前開非訟程序當然停止之原因，既在
    抗告人提起抗告後始發生，揆諸前揭說明，相對人承受訴訟
    之聲明，即應由本院裁定，原審逕為裁定，自有未洽。抗告
    意旨指摘原裁定不當，求予廢棄，為有理由，應予准許。
四據上論結，本件抗告為有理由。依非訟事件法第21條第2 項、
  第24條第1項、第46條、民事訴訟法第495條之1第1項、第 450
  條、第78條，裁定如主文。
中    華    民    國    99    年    6     月    9     日
                民事第六庭審判長法  官  朱漢寶
                                法  官  許純芳
                                法  官  陳婷玉
以上正本係照原本作成。
本裁定除以適用法規顯有錯誤為理由，不得再抗告。如提起再抗
告，應於收受後10日內委任律師為訴訟代理人向本院提出再抗告
狀，並繳納再抗告費新台幣1,000元。
中    華    民    國    99    年    6     月    9     日
                                書記官  吳鸝稻

司法院資訊處製作；財團法人民間司法改革基金會備份。
